ACORDAO-COMPLETO-2513644

ACÓRDÃO 17198/2021 ATA 35/2021 - SEGUNDA CÂMARA

VISTOS, relatados e discutidos estes autos de Embargos de Declaração em Recurso de Reconsideração (TCE) opostos pelo ex-prefeito João Ribeiro Barroso, gestão 2009-2012, contra o 11.168/2020-TCU-2ª Câmara, 
ACORDAM os Ministros do Tribunal de Contas da União, reunidos em Sessão da Segunda Câmara, diante das razões expostas pelo Relator, em:
9.1. conhecer dos embargos de Declaração, com fundamento no artigo 34, § 2º, da Lei 8.443/1992, e no artigo 287, § 3º, do RI/TCU e, no mérito, rejeitá-los;
9.2. dar ciência desta decisão aos responsáveis, aos interessados e à Procuradoria da República no Estado do Ceará.

Embargos de declaração (peça 75) opostos pelo ex-Prefeito João Ribeiro Barroso, gestão 2009-2012, contra o Acórdão 11.168/2020-TCU-2ª Câmara (peça 68), da relatoria do Ministro Raimundo Carreiro.

Segunda Câmara

Município de Itapipoca (CE)

3. Embargante: João Ribeiro Barroso (CPF XXX.655.413-XX), ex-prefeito

13.1. Ministros presentes: Bruno Dantas (Presidente), Augusto Nardes, Aroldo Cedraz e Raimundo Carreiro (Relator).
13.2. Ministros-Substitutos presentes: Marcos Bemquerer Costa e André Luís de Carvalho.

JOÃO RIBEIRO BARROSO

RAIMUNDO CARREIRO

Adoto como Relatório, nos termos do art. 1º, § 3º, inciso I, da Lei 8.443/92 a instrução de peça eletrônica 95, lavrada no âmbito da Secretaria de Recursos (Serur) , a qual foi  endossada pelo diretor da subunidade, por delegação de competência do titular da unidade técnica (peça 96) :
INTRODUÇÃO
1.	Cuida-se de embargos de declaração (peça 75) opostos pelo ex-Prefeito João Ribeiro Barroso, gestão 2009-2012, contra o Acórdão 11168/2020-TCU-Segunda Câmara (peça 68) , da relatoria do Ministro Raimundo Carreiro, lavrado nos seguintes termos, com destaque para o item atingido pelo efeito suspensivo do recurso:
VISTOS, relatados e discutidos estes autos de Recurso de Reconsideração em TCE interpostos pelos ex-prefeitos João Ribeiro Barroso, gestão 2009-2012, e Dagmauro Sousa Moreira, gestão 2013-2016, contra o Acórdão 1142/2018-TCU-Segunda Câmara, da relatoria do Ministro Marcos Bemquerer Costa, 
ACORDAM os Ministros do Tribunal de Contas da União, reunidos em Sessão da Segunda Câmara, diante das razões expostas pelo Relator, em:
9.1. conhecer dos recursos, com fundamento nos artigos 32, inciso I, e 33, da Lei 8.443/92, c/c o artigo 285 do RI/TCU e, no mérito, negar-lhes provimento;
9.2. dar ciência desta decisão aos responsáveis, aos interessados e à Procuradoria da República no Estado do Ceará.
HISTÓRICO
2.	A presente tomada de contas especial foi instaurada pela Caixa Econômica Federal (CEF) em desfavor de João Ribeiro Barroso e Dagmauro Sousa Moreira, ex-prefeitos de Itapipoca (CE) , nas gestões de 2009-2012 e 2013-2016, respectivamente, em vista do aproveitamento apenas parcial dos objetos executados no âmbito do Contrato de Repasse nº 336.541-44/2010 (peça 1, p. 34-40) , celebrado junto ao Ministério do Turismo (MTur) , tendo a CEF como interveniente.
3.	O acordo teve por finalidade a pavimentação de diversas vias públicas no município convenente. A deliberação recorrida condenou o Sr. João Ribeiro Barroso, revel até aquele momento, ao ressarcimento de R$ 47.072,63 (data-base de 11/12/2012) a título de danos correspondentes ao "desgaste excessivo verificado no piso pré-moldado" (Voto condutor do Acórdão 1142/2018-TCU-Segunda Câmara, peça 30, p. 4) na Rua Vereadora Francisca Soares 1. Ao referido ex-prefeito também foi aplicada a penalidade prevista no art. 57 da Lei 8.443/1992 (multa proporcional ao dano) no importe de R$ 6.000,00.
4.	Mais especificamente, a irregularidade atribuída ao Sr. João Ribeiro Barroso encontra-se descrita no Ofício de citação 0309/2017-TCU/SECEX-CE (peça 7) , com aviso de recebimento constante da peça 9, conforme reproduzido a seguir:
2. O débito é decorrente da seguinte ocorrência: não comprovação da boa e regular aplicação dos recursos federais repassados pelo Ministério do Turismo por meio do Contrato de Repasse 336.541-44/2010 (Siafi/Siconv 746664) , que tinha por objeto a pavimentação de vias públicas no município de Itapipoca/CE, em razão da inexecução do objeto do ajuste, do não cumprimento dos objetivos pactuados e da glosa de R$ 47.072,63, alusivos à primeira medição, tendo em vista desgaste excessivo verificado no piso pré-moldado.
3. Conduta do responsável: o Sr. João Ribeiro Barroso (CPF XXX.655.413-XX) : na condição de Prefeito de Itapipoca/CE à época dos fatos (gestão 2009-2012) , interrompeu a execução das obras e não tomou providências com vistas à concluí-la.
5.	Regularmente notificado, o ex-Prefeito não apresentou alegações de defesa, o que o levou à condição de revel, na forma do art. 12, §3º, da Lei 8.443/1992. Dessa maneira, após a manifestação da Secex/CE (peças 18-20) e do Ministério Público junto ao TCU (peça 21) , o Tribunal proferiu o Acórdão 1142/2018-TCU-Segunda Câmara (peça 29) , pelo qual julgou irregulares as contas do Sr. João Ribeiro, condenou-o em débito e aplicou-lhe a multa preceituada no art. 57, da Lei Orgânica do TCU.
6.	Contra essa deliberação, o ex-Prefeito interpôs recurso de reconsideração (peça 44) , que foi analisado inicialmente pela Serur (peças 51-53) e pelo MP/TCU (peça 58) , mas, em razão de novos elementos apresentados pela Caixa (peça 57) e de determinação (peça 65) do Exmo. Relator, Ministro Raimundo Carreiro, novo exame foi empreendido por esta Secretaria (peças 65-66) .
7.	Em seguida, ouvido mais uma vez o MP/TCU (peça 67) , a Segunda Câmara desta Corte de Contas, em concordância com o segundo exame elaborado pela Serur (peças 65-66) , negou provimento ao recurso de reconsideração (peça 44) interposto pelo ora embargante e proferiu o Acórdão 11168/2020-TCU-Segunda Câmara (peça 68) , conforme transcrito no topo desta instrução.
8.	Neste momento, o Sr. João Ribeiro Barroso opõe embargos de declaração (peça 75) , por meio do qual alega ter havido omissões no acórdão (peça 68) , que negou provimento ao seu recurso de reconsideração (peça 44) .
EXAME DE ADMISSIBILIDADE
9.	Acolhe-se a análise preliminar de admissibilidade realizada por esta Serur (peça 91) , em atendimento ao Despacho do Exmo. Ministro-Relator, Raimundo Carreiro (peça 87) , a fim de conhecer dos embargos de declaração opostos pelo ex-Prefeito (peça 75) , com base no artigo 34, § 2º, da Lei 8.443/1992, e no artigo 287, § 3º, do RI/TCU, suspendendo-se os efeitos referentes ao parágrafo 9.1 do acórdão impugnado (peça 68) .
EXAME DE MÉRITO
10.	Delimitação
10.1.	Constitui objeto destes embargos de declaração examinar se o Tribunal foi omisso ao proferir o Acórdão 11168/2020-TCU-Segunda Câmara (peça 68) , o qual desproveu o recurso de reconsideração (peça 44) interposto pelo ex-Prefeito João Ribeiro Barroso.
10.2.	Em face do julgamento, pelo Supremo Tribunal Federal (STF) , do RE 636.886 (tema 899 da repercussão geral) , que fixou novo entendimento ao art. 37, §5°, da Constituição Federal, segundo o qual: "é prescritível a pretensão de ressarcimento ao erário fundada em decisão de Tribunal de Contas", impõe-se necessária a análise da existência de prescrição na presente tomada de contas especial.
10.3.	Os significativos impactos deste julgamento do STF justificam uma análise mais detalhada do tema, motivo pelo qual a prescrição, embora tenha caráter preliminar, será examinada ao final, de modo a abordar os vários aspectos envolvidos.
11.	Omissão (peça 75) 
11.1.	O ex-Prefeito transcreve (peça 75, p. 2) um pequeno trecho da instrução que examinou o recurso de reconsideração constante da peça 65 (parágrafos 12.14 e 12.15) , a fim de argumentar que o acórdão ora embargado foi omisso.
11.2.	Assevera o embargante que o acórdão ora impugnado foi omisso ao analisar a manifestação da Caixa nos presentes autos (peça 57) , que, segundo ele, "comprova que o objeto do Contrato de Repasse 336.541-44/2010, celebrado entre o Município e o Ministério do Turismo, por meio da Mandatária Caixa Econômica Federal - CEF foi devidamente cumprido, conforme se verifica na documentação constante nos autos".
11.3.	Nessa esteira, o Sr. João Ribeiro Barroso reproduz em seus embargos (peça 75, p. 3) o Ofício nº 1095/2018/GECOP (peça 57, p. 1) , elaborado pela Caixa, para reafirmar que o acórdão embargado foi omisso "ao não enfrentar/especificar que as pendências não foram ocasionadas pelo recorrente, vez que deu início ao convênio em seu mandato, inclusive apresentando todas as informações aos órgãos de controle, e do qual passou até o mandato de seu sucesso ativo e regular, tendo ocorrido o suposta desgaste por omissão da gestão sucessora".
11.4.	Acrescenta o embargante que não há provas de que as supostas irregularidades na "Rua do Papoca" tenham ocorrido em decorrência de sua ação ou omissão, para o que aponta como verdadeira causa a omissão da gestão sucessora, a cargo do Sr. Dagmauro Sousa Moreira.
11.5.	Por fim, colaciona enunciados de acórdãos do Tribunal de Contas da União, nos quais é atribuída responsabilização aos prefeitos sucessores, no caso de convênio iniciado na gestão anterior, ao tempo em que assevera não ter havido confiabilidade, em contrariedade ao art. 210 do Regimento Interno do TCU, a fim de estimar o valor do débito a ser imputado.
Análise:
11.6.	Não há a omissão alegada pelo ex-Prefeito.
11.7.	Logo nos parágrafos anteriores (subitens 12.7 a 12.11 da instrução acostada à peça 65) aos transcritos pelo embargante ficou demonstrada a clara disparidade entre o que afirma os novos elementos entregues pela Caixa (peça 57) e o conteúdo dos autos. Reproduzem-se adiante os referidos parágrafos, de modo a ficar mais claro:
12.7.	Os documentos fornecidos pela CAIXA vieram capeados pelo Ofício nº  1095/2018/GEGOP, de 31/10/2018 (peça 57, p. 1) , no qual consta que "o Tomador apresentou documentação pertinente à Prestação de Contas Final da operação, fato que descaracteriza o motivo da instrução do processo". Essa mesma comunicação informou também: "encaminhamos cópia do Relatório de Acompanhamento de Engenharia emitido por esta Mandatária, atestando a conclusão do objeto contratual, para suspensão/arquivamento do processo de TCE em andamento, caso seja este o entendimento dessa Corte de Contas".
12.8.	Observa-se, entretanto, que há contradição entre essas informações e as conclusões dos próprios relatórios encaminhados pela CAIXA, consoante descrito a seguir.
12.9.	Um desses relatórios, de 18/7/2018, indica a realização de glosas (peça 57, p. 7) , com base nas justificativas transcritas a seguir:
1- As glosas referentes à Rua do Papoco e SDO 03 referem-se à divergência entre orçamento e croqui aprovado: verificando em campo que a Rua do Papoco possui 160m de extensão, conforme croqui com hachura (fl. 30 do processo) e foi pago aproximadamente 494,18m linear da via, entretanto não pude fazer essa aferição com o material anexo ao processo.
2 - Da Rua Ver. Leida Soares, foi pago na med. 1 a quantidade de 1287m2, sendo que na vistoria da med. 2, o piso referente ao primeiro trecho estava muito desgastado, por conta disso foi glosado o trecho medido na segunda medição até correção do primeiro trecho. Como nunca foi corrigido e agora feito o pedido de funcionalidade, estamos considerando a área da segunda medição como de boa qualidade e glosando o complemento da área paga na primeira medição: foi aferido 1287m2 na med. 01: medido e não aferido 765, 64m2 na segunda medição. Glosa de 521,36m2 de piso intertravado.
12.10.	Um outro documento que também contradiz o referido ofício encaminhado pela CAIXA é o "Parecer Técnico Preliminar" (peça 57, p. 8-9) , de 22/8/2018, no qual constam diversas pendências e que, no final, conclui:
Valor final do investimento passa a ser de R$ 72.656,33. Para o cálculo do valor final do investimento, foi considerado os valores dos serviços medidos nos dois boletins apresentados pela prefeitura. 1º boletim de medição no valor de R$ 147.489,23 (valor aferido sem glosas e pago) e 2º boletim de medição no valor de R$ 47.072,63 (valor glosado devido a desgaste verificado na pavimentação medida no boletim de medição anterior) .
12.11.	Conclui-se, portanto, que factualmente nada foi modificado em relação à situação anterior. Ou seja, a nova informação oferecida pela Caixa Econômica Federal (peça 57) em nada inovou, já que mantém a informação de que há pendências, bem como da existência de glosa, que monta a quantia de R$ 47.072,63, a qual equivale ao débito imposto ao recorrente (item 9.1 da deliberação em debate) . (Destaques inseridos) .
11.8.	Quanto às responsabilizações individuais do embargante e do Sr. Dagmauro Sousa Moreira (prefeito sucessor) , viu-se, igualmente, que não cabe reparo à deliberação impugnada, uma vez que elas ficaram devidamente segmentadas, consoante trecho do Parecer do MP/TCU (peça 21, p. 4) , transcrito a seguir:
20. Desse modo, conclui-se que o Sr. Dagmauro Sousa Moreira incidiu nas duas irregularidades pelas quais fora chamado aos autos. Entrementes, embora reprovável, sua conduta não apresenta liame causal com o resultado (dano ao erário) , tendo em conta que a deterioração se deveu exclusivamente a defeito construtivo (insuficiente resistência das peças pré-moldadas) integralmente atribuível à gestão anterior. 
21. Em outros termos, atuasse ou não o prefeito sucessor, a precariedade do material empregado no calçamento da Rua Vereadora Francisca Soares (ou Leila Soares, ou Leida Soares) determinou, por si só, o desperdício dos recursos financeiros mobilizados na pavimentação, razão pela qual a produção do respectivo dano consumou-se ainda na gestão do Sr. João Ribeiro Barroso, sendo imputável unicamente ao prefeito precedente. 
22. Não obstante, em decorrência do arbitrário inadimplemento do contrato de repasse (descontinuidade das obras) , o Parquet aconselha que se aplique ao Sr. Dagmauro Sousa Moreira a penalidade descrita no art. 58, inciso II, da Lei nº 8.443/1992. (Destaques inseridos) .
11.9.	Também não faz sentido a argumentação do embargante quanto às supostas irregularidades na "Rua Papoca", pois o débito atribuído foi identificado na Rua Vereadora Leila Soares, pelo que se verifica no Relatório de Acompanhamento de Engenharia (RAE) , de 23/9/2013 (peça 1, p. 51-52) .
11.10.	Sobre os enunciados de acórdãos do TCU anexados pelo ex-Prefeito, observa-se que eles não lhe favorecem, pois cada processo possui especificidades próprias e nesta TCE, como já dito nesta instrução, a responsabilização do sucessor foi individualmente analisada, não lhe sendo imputado débito, tendo em vista, inclusive, que a totalidade dos recursos repassados foram utilizados na gestão do ora embargante.
11.11.	A respeito da confiabilidade da apuração do débito, tem-se que ela se fundamentou em pareceres técnicos da Caixa, tendo-se adotado, a propósito, valor menos prejudicial ao ex-Prefeito, haja vista ter-se apurado inicialmente o montante de R$ 140.982,35, mas prevaleceu o correspondente a R$ 47.072,63, que se restringiu ao desgaste excessivo verificado no piso pré-moldado.
11.12.	Portanto, não se verificou omissão na deliberação embargada, já que se detectou divergência entre o consignado no Ofício nº 1095/2018/GECOP (peça 57, p. 1) e o teor dos relatórios anexos ao próprio ofício, em especial a conclusão do parecer de 22/8/2018 (peça 57, p. 9) , que confirma o valor da glosa de R$ 47.072,63, ou seja, o mesmo registrado no Relatório de Acompanhamento de Engenharia (RAE) , de 23/9/2013 (peça 1, p. 51-52) , que deu base à apuração do débito.
12.	Prescrição
12.1.	O exame da prescrição, efetuado por força do enunciado nos parágrafos 10.2 e 10.3 desta instrução, permitiu concluir, numa rápida verificação, que ela não se operou nesta representação.
12.2.	Viu-se que o termo inicial para contagem do prazo prescricional se deu em 21/7/2011, data do primeiro laudo de análise técnica de engenharia (peça 1, p. 22-25) . Como o acordão condenatório foi prolatado (negado recurso) em 6/10/2020 (peça 68) , conclui-se que não transcorreu o tempo suficiente para que se operasse a prescrição pelo critério do Código Civil e Acórdão 1441/2016-TCU-Plenário, uma vez que o prazo utilizado neste caso é de dez anos.
12.3.	Constata-se o mesmo pelo critério da Lei 9.873/1999, que aplica o prazo de prescrição de cinco anos, pois houve causas interruptivas, como por exemplo: a) parecer CEF, de 16/10/2013 (peça 1, p. 56) ; b) Relatório de TCE, de 11/4/2016 (peça 1, p. 78-82) ; c) ofício de citação, de 15/2/2017, autorizado pelo pronunciamento da unidade, de 14/2/2017  (peças 4 e 7) ; d) Acórdão condenatório nº  1.142/2018-TCU-2ª Câmara, de 13/3/2018 (peça 29) ; e) Acórdão 11168/2020-TCU-Segunda Câmara, de 6/10/2020, que negou provimento ao recurso (peça 68) .
12.4.	Verifica-se, assim, que também não ocorreu a prescrição intercorrente, prevista no art. 1º, §1º, da Lei 9.873/1999, pois não transcorreu o lapso temporal de três anos entre os atos ensejadores das causas interruptivas mencionadas no parágrafo anterior.
CONCLUSÃO
13.	Das análises anteriores, pôde se concluir que o Acórdão 11168/2020-TCU-Segunda Câmara (peça 68) não foi omisso ao negar provimento ao recurso de reconsideração interposto pelo ex-Prefeito João Ribeiro Barroso (peça 44) , já que todas as questões aduzidas no recurso foram examinadas na deliberação denegatória.
14.	Verificou-se, inclusive, que o conteúdo da documentação encaminhada pela Caixa Econômica Federal (peça 57) em nada inovou em relação às questões de fato presentes nesta TCE. Notou-se, a propósito, que o teor do Ofício nº 1095/2018/GECOP elaborado pela Caixa (peça 57, p. 1) é contraditório aos relatórios (de autoria também da Caixa) anexos ao próprio ofício em questão.
15.	Já no que tange à prescrição, conforme descrito no parágrafo 12 desta instrução, observou-se que ela não ocorreu nem pelo critério do Acórdão 1441/2016-TCU-Plenário nem pelo regime da Lei 9.873/1999 (MS 32.201) .
PROPOSTA DE ENCAMINHAMENTO
16.	Diante do exposto, submete-se à consideração superior esta análise dos embargos de declaração opostos por João Ribeiro Barroso contra o Acórdão 11168/2020-TCU-Segunda Câmara, para propor, com base no artigo 34, § 2º, da Lei 8.443/1992, e no artigo 287, § 3º, do RI/TCU:
a) conhecer dos embargos de declaração e, no mérito, rejeitá-los;
b) dar ciência aos responsáveis, aos interessados e à Procuradoria da República no Ceará.
             É o Relatório.

Tibério Cavalcante, OAB/CE 15.877 (procuração: peça 74)

Não atuou

TOMADA DE CONTAS ESPECIAL (TCE). CONTRATO DE REPASSE. MINISTÉRIO DO TURISMO (MTUR). CAIXA ECONÔMICA FEDERAL (CEF). PAVIMENTAÇÃO DE VIAS PÚBLICAS. DESGASTE EXCESSIVO EM PARTE DA OBRA. IMPUGNAÇÃO DO REPASSE. GLOSA PARCIAL DE VALORES. CONTAS IRREGULARES. DÉBITO. MULTA. RECURSO DE RECONSIDERAÇÃO. CONHECIMENTO. RAZÕES RECURSAIS E NOVOS ELEMENTOS APRESENTADOS INCAPAZES DE ELIDIR O DÉBITO E A MULTA. NEGATIVA DE PROVIMENTO. EMBARGOS DE DECLARAÇÃO. OMISSÃO. CONHECIMENTO. INEXISTÊNCIA DE OMISSÃO. EMBARGOS DE DECLARAÇÃO CONHECIDOS E REJEITADOS.

TOMADA DE CONTAS ESPECIAL (TCE)

Secretaria de Recursos (Serur)

Os presentes embargos de declaração merecem ser conhecidos por estarem preenchidos os requisitos de admissibilidade aplicáveis à espécie.
2.	Cuida-se de embargos de declaração opostos pelo ex-prefeito João Ribeiro Barroso, gestão 2009-2012, em face de suposta omissão no Acórdão 11168/2020-TCU-Segunda Câmara, prolatado em sede de recursos de reconsideração contra o Acórdão 1142/2018-TCU-Segunda Câmara, da relatoria do Ministro Marcos Bemquerer Costa. Nessa última decisão exarada nos autos de Tomada de Contas Especial (TCE) , o Sr. João Ribeiro Barroso teve suas contas julgadas irregulares, com condenação em débito e pagamento de multa.   
3. 	A TCE em questão foi instaurada pela Caixa Econômica Federal (Caixa) em desfavor dos ex-prefeitos João Ribeiro Barroso e seu sucessor Dagmauro Sousa Moreira em razão do aproveitamento parcial dos objetos executados no âmbito do Contrato de Repasse nº 336.541-44/2010, celebrado junto ao Ministério do Turismo (MTur) , tendo a Caixa como interveniente, cujo objeto era a pavimentação de diversas vias públicas no Município de Itapipoca (CE) .
4.	O débito imputado ao Sr. João Ribeiro Barroso é relativo aos danos de "desgaste excessivo verificado no piso pré-moldado", conforme o voto condutor do Acórdão 1142/2018-TCU-Segunda Câmara, com multa proporcional a esse prejuízo. De outro lado, foi aplicada multa ao Sr. Dagmauro Sousa Moreira em vista de não ter adotado as providências necessárias para concluir as obras e corrigir os serviços glosados na 1ª medição.
5.	Em vista dos elementos constantes nos autos identificarem as irregularidades, acrescidos de informações fornecidas pela Caixa, os recursos de reconsideração interpostos pelos ex-prefeitos foram conhecidos e desprovidos.
6.	 Alega o embargante que o acórdão ora vergastado teria sido omisso ao deixar de examinar a manifestação das Caixa que segundo ele, assevera que o objeto do Contrato de Repasse nº 336.541-44/2010 foi devidamente cumprido. 
7.	Além disso, nessa mesma decisão, não teriam sido enfrentadas e especificadas as pendências as quais seriam de responsabilidade de seu sucessor e não em decorrência de sua ação ou omissão que teria prestado todas as informações requisitadas aos órgãos de controle.  
8. 	Ao final, aduz enunciados dos Acórdãos 885/2018 e 10968/2015, ambos da Segunda Câmara e da relatoria da Ministra Ana Arraes, em que é atribuída ao sucessor a responsabilidade dos prefeitos sucessores, no caso de convênio iniciado na gestão anterior. Questiona, de outro lado, o valor do débito a ele imputado.
***
9.	É de clareza solar que o embargante pretende rediscutir o mérito de questões devidamente apreciadas tanto na ocasião do julgamento de mérito deste feito como no recurso de reconsideração, não se identificando a omissão por ele suscitada. 
10.         Rememoro, por oportuno, que os embargos de declaração se prestam a corrigir omissão, contradição ou obscuridade, não sendo a espécie recursal adequada para a discussão de questões de mérito já devidamente apreciadas pelo acórdão embargado.
11.       No caso vertente, o embargante explicitou sua insatisfação com o mencionado decisum sem, contudo, apresentar fato que pudesse indicar equívoco da decisão embargada, nulidade absoluta ou erro material, sendo que a presença de um desses requisitos poderia justificar, como medida excepcional, a aplicação de efeitos infringentes aos embargos declaratórios em apreço.
12.      Ao passar ao exame da matéria, lanço mão dos mesmos trechos que a Serur, no relatório precedente, trouxe à baila para demonstrar de forma cabal que todos os aspectos das questões postas nos autos foram examinados com a profundida que a matéria requer.
13.     Está estampado no relatório integrante do Acórdão 11168/2020-TCU-Segunda Câmara, ora combatido, o qual acolhi integralmente no voto condutor da decisão, a seguinte análise que explicita a gritante disparidade entre o contido nos autos e os novos elementos ofertados pela Caixa:
12.7.	Os documentos fornecidos pela CAIXA vieram capeados pelo Ofício nº  1095/2018/GEGOP, de 31/10/2018 (peça 57, p. 1) , no qual consta que "o Tomador apresentou documentação pertinente à Prestação de Contas Final da operação, fato que descaracteriza o motivo da instrução do processo". Essa mesma comunicação informou também: "encaminhamos cópia do Relatório de Acompanhamento de Engenharia emitido por esta Mandatária, atestando a conclusão do objeto contratual, para suspensão/arquivamento do processo de TCE em andamento, caso seja este o entendimento dessa Corte de Contas".
12.8.	Observa-se, entretanto, que há contradição entre essas informações e as conclusões dos próprios relatórios encaminhados pela CAIXA, consoante descrito a seguir.
12.9.	Um desses relatórios, de 18/7/2018, indica a realização de glosas (peça 57, p. 7) , com base nas justificativas transcritas a seguir:
1- As glosas referentes à Rua do Papoco e SDO 03 referem-se à divergência entre orçamento e croqui aprovado: verificando em campo que a Rua do Papoco possui 160m de extensão, conforme croqui com hachura (fl. 30 do processo) e foi pago aproximadamente 494,18m linear da via, entretanto não pude fazer essa aferição com o material anexo ao processo.
2 - Da Rua Ver. Leida Soares, foi pago na med. 1 a quantidade de 1287m2, sendo que na vistoria da med. 2, o piso referente ao primeiro trecho estava muito desgastado, por conta disso foi glosado o trecho medido na segunda medição até correção do primeiro trecho. Como nunca foi corrigido e agora feito o pedido de funcionalidade, estamos considerando a área da segunda medição como de boa qualidade e glosando o complemento da área paga na primeira medição: foi aferido 1287m2 na med. 01: medido e não aferido 765, 64m2 na segunda medição. Glosa de 521,36m2 de piso intertravado.
12.10.	Um outro documento que também contradiz o referido ofício encaminhado pela CAIXA é o "Parecer Técnico Preliminar" (peça 57, p. 8-9) , de 22/8/2018, no qual constam diversas pendências e que, no final, conclui:
Valor final do investimento passa a ser de R$ 72.656,33. Para o cálculo do valor final do investimento, foi considerado os valores dos serviços medidos nos dois boletins apresentados pela prefeitura. 1º boletim de medição no valor de R$ 147.489,23 (valor aferido sem glosas e pago) e 2º boletim de medição no valor de R$ 47.072,63 (valor glosado devido a desgaste verificado na pavimentação medida no boletim de medição anterior) .
12.11.	Conclui-se, portanto, que factualmente nada foi modificado em relação à situação anterior. Ou seja, a nova informação oferecida pela Caixa Econômica Federal (peça 57) em nada inovou, já que mantém a informação de que há pendências, bem como da existência de glosa, que monta a quantia de R$ 47.072,63, a qual equivale ao débito imposto ao recorrente (item 9.1 da deliberação em debate) . [grifos da Serur]
14.       Impende esclarecer que os recursos do contrato de repasse foram integralmente despendidos na gestão do Sr. João Ribeiro Barroso, tendo a obra se deteriorado exclusivamente por defeito na construção por insuficiência de resistência nas peças pré-moldadas com a consumação do dano ao erário na sua gestão. 
15.    Ao Sr. Dagmauro Sousa Moreira, prefeito sucessor, foi aplicada multa em razão do inadimplemento voluntário do Contrato de Repasse nº 336.541-44/2010 pela descontinuidade da obra e pela não correção das irregularidades verificadas na pavimentação realizada em ruas do Município de Itapipoca (CE) .
16.        Em outra passagem, a afirmação do embargante de que não haveria irregularidade comprovada na Rua Papoca não faz sentido, visto que o débito foi identificado em relação às obras da Rua Vereadora Leila Soares, de acordo com o Relatório de Acompanhamento de Engenharia (RAE) , de 23/9/2013.
17.      Ademais, embora apurado o débito inicial de R$ 140.982,35 correspondentes a recursos federais aplicados nas obras, impôs-se o valor de R$47.072,63, mais favorável ao Sr. João Ribeiro Barroso, restrito ao desgaste excessivo verificado no piso pré-moldado.
18.       Por fim, as decisões do TCU referidas no item 8 deste voto não se coadunam com a situação apreço, tendo cada TCE suas particularidades. Como dito anteriormente, as condutas foram individualmente analisadas, como descrito sucintamente nos itens 14 e 15 supra, não havendo reparos a fazer no guerreado Acórdão 11168/2020-TCU-Segunda Câmara.
19.         Pelas razões expendidas, rejeito os presentes embargos de declaração.
              Em face do exposto, acolho as análises e conclusões da Serur e Voto por que seja adotado o Acórdão que ora submeto ao escrutínio do Colegiado.
TCU, Sala das Sessões, em 5 de outubro de 2021.
RAIMUNDO CARREIRO 
Relator